【裁判字號】    91,易,4489
【裁判日期】    920731
【裁判案由】    竊盜等
【裁判全文】
臺灣高雄地方法院刑事判決                        九十一年度易字第四四八九號
    公  訴  人  臺灣高雄地方法院檢察署檢察官
    被      告  乙○○
右列被告因竊盜等案件，經檢察官提起公訴（九十一年度偵緝字第一一六九號），本
院判決如左：
    主  文
乙○○未經自來水事業許可，在自來水事業供水管線上取水，處拘役貳拾日，如易科
罰金，以參佰元折算壹日。
其餘被訴竊盜及侵占部分均無罪。
    事  實
一、乙○○自民國九十年九月十一日起向黃啟峰承租其子黃正源所有位於高雄市○○
    區○○街七十九巷二號之房子居住，其明知該住處因積欠臺灣省自來水股份有限
    公司（以下簡稱自來水公司）九十一年一、三月份之水費未繳，而於九十一年三
    月四日遭通知拆除水表停止用水，詎乙○○基於意圖為自己不法所有之犯意，未
    經自來水公司之許可，即自九十一年三月間某日起，在上開住處，擅自以塑膠管
    裝接於自來水公司供水管線上取水之方式，竊取自來水公司之自來水供己使用。
    嗣於九十一年三月二十一日，經自來水公司第七區管理處楠梓服務所稽查人員丙
    ○○據報會同高雄市政府警察局楠梓分局後勁派出所警員吳炳錕至乙○○前開租
    住處當場查獲，並扣得塑膠管一條。
二、案經高雄市政府警察局楠梓分局移送臺灣高雄地方法院檢察署檢察官偵查起訴。
    理  由
壹、有罪部分：
  一、訊據被告乙○○固坦承自九十年九月十一日起向告訴人黃啟峰承租其子黃正源
      所有位於高雄市○○區○○街七十九巷二號之房子居住，且該住處因積欠自來
      水公司水費未繳，而遭通知拆除水表停止用水，嗣於九十一年三月二十一日，
      經自來水公司查獲停水中用水之事實，惟矢口否認有何竊水之犯行，辯稱：沒
      有偷接自來水，水表拆除後伊就沒有使用了，伊都在里長家用水云云。然查，
      右揭被告向告訴人黃啟峰承租其子黃正源所有位於高雄市○○區○○街七十九
      巷二號之房子，其因積欠自來水公司九十一年一、三月份之水費未繳，而於九
      十一年三月四日遭通知拆除水表停止用水，嗣於九十一年三月二十一日，經自
      來水公司第七區管理處楠梓服務所稽查人員丙○○據報會同高雄市政府警察局
      楠梓分局後勁派出所警員吳炳錕至被告前開租住處查獲停水中用水等情，業據
      告訴人黃啟峰於偵查中指述綦詳（見九十一年度偵字第一六七二七號卷第六頁
      、第七頁），並據證人丙○○及吳炳錕於本院審理時到庭證述屬實（見本院卷
      第四十一頁至第四十三頁），復有房屋租賃契約書、拆表停水通知、臺灣省自
      來水公司用水實地調查表各一紙及查獲現場照片二張附卷可稽（見九十一年度
      聲字第六六三號卷第九頁、第十頁及本院卷第二十三頁、第五十二頁），並有
      扣案之塑膠管一條可資佐證。且被告亦不否認因水費未繳而遭拆除水表，於查
      獲前均居住該住處之事實，是倘被告無私自接水之情事，即無需在水表拆除處
      套接塑膠管而接通自來水公司之供水管線之必要，再從被告所親筆書寫之陳情
      書內容所載「因在外工作，水費超過未繳水費，致貴公司停水處分，因不知臨
      時接用，不知法令，至事受罰，因工作不穩定，生活困難，請貴公司從輕罰款
      ，不勝感激」等語觀之（見本院卷第二十四頁），顯見被告確有私接水管竊水
      使用之行為無訛。雖被告辯稱水表拆除後伊就沒有使用了，伊都在里長家用水
      云云，然被告於本院審理時始終無法舉證以實其說，自難採信，況被告所居住
      之高雄市○○區○○街七十九巷二號之住處，於拆除水表停止用水前之九十一
      年一月、三月份均有使用自來水之情形（見九十一年度聲字第六六三號卷第九
      頁），並非全然未曾使用自來水公司供給之水。是被告上開所辯，顯係卸責之
      詞，委無足採。本件事證明確，被告犯行洵堪認定。
  二、核被告乙○○所為，係違反自來水法第九十八條第一款之竊水罪。又該條文含
      有竊盜罪之本質，為刑法第三百二十條第一項竊盜罪之特別規定，依特別法優
      於普通法之法律競合關係，應依自來水法第九十八條第一款規定論處。公訴人
      認被告所為係犯刑法第三百二十條第一項之罪，其起訴法條容有未洽，應予變
      更。又被告自九十一年三月間某日私接塑膠管取水時起即成立犯罪，而其後於
      不定之時間點接續取得自來水公司之供水迄九十一年三月二十一日遭查獲時為
      止，其取水行為均係時間緊接之接續行為，係單一竊水決意之接續實施，為接
      續犯之單純一罪。爰審酌被告為圖小利，即私自接水使用，影響自用水公司之
      利益，且犯後猶飾詞圖卸，尚無悔意，惟念其前未有前科紀錄，有臺灣高等法
      院被告全國前案紀錄表以及臺灣高雄地方法院檢察署刑案資料查註紀錄表各一
      份附卷可稽，素行尚稱良好，且竊水時間非長，所得不多，已賠償水費等一切
      情狀，量處如主文所示之刑，並諭知易科罰金之折算標準，以資懲儆。至扣案
      之塑膠管一條雖係供犯罪所用之物，然被告否認為其所有，本院復查無證據證
      明確為被告所有之物，且非違禁物，爰不另為沒收之諭知，附此敘明。
貳、無罪部分：
  一、公訴意旨略以：被告乙○○意圖為自己不法之所有，明知向告訴人黃啟峰所租
      賃之高雄市○○區○○街七十九巷二號儲藏室內所放置之小櫃子一個、帆布一
      件及腳踏車一台，均係告訴人黃啟峰所有，平時鎖在該儲藏室內，並未交付被
      告乙○○使用，亦明知該屋所附設之熱水器僅為告訴人黃啟峰同意使用之物，
      但並未擁有所有權，竟於九十一年四月七日凌晨忽而舉家搬遷不知去向，並將
      前述小櫃子一個、帆布一件、腳踏車一台予以竊取得手，熱水器一台則予以拆
      除並侵占入己，因認被告乙○○涉犯刑法第三百二十條第一項之竊盜罪及同法
      第三百三十五條第一項之侵占罪嫌。
  二、按犯罪事實應依證據認定之，無證據不得推定其犯罪事實；又不能證明被告犯
      罪者，應諭知無罪之判決，刑事訴訟法第一百五十四條、第三百零一條第一項
      分別定有明文。次按認定不利於被告之事實，須依積極證據，苟積極證據不足
      為不利於被告事實之認定，即應為有利於被告之認定，更不必有何有利之證據
      。再事實之認定，應憑證據，如未能發現相當證據，或證據不足以證明，自不
      能以推測或擬制之方法，以為裁判之基礎。另告訴人之告訴，係以使被告受刑
      事訴追為目的，是其陳述是否與事實相符，仍應調查其他證據以資審認。又被
      害人之陳述如無瑕疪，且就其他方面調查又與事實相符，固足採為科刑之基礎
      ，倘其陳述尚有瑕疪，則在未究明前，遽採為論罪科刑之根據，即難認為適法
      （最高法院三十年上字第八一六號、四十年台上字第八六號、五十二年台上字
      第一三○○號、六十一年台上字第三○九九號分別著有判例可資參照）。而所
      謂無瑕疪，係指被害人所為不利被告之陳述，與社會上一般生活經驗或卷存其
      他客觀事實並無矛盾而言，至所謂就其他方面調查認與事實相符，非僅以所援
      用之旁證足以證明被害結果為已足，尤須綜合一切積極佐證，除認定被告確為
      加害人之可能外，在推理上無從另為其他合理原因之假設，有不合於此，即不
      能以被害人之陳述做為論斷之證據；易言之，無論直接證據或間接證據，其為
      訴訟上證明，須於通常一般人均不致於有所懷疑，而得確信其為真實之程度者
      ，始得據之為有罪之認定，倘其證明尚未達此一程度，而有合理性懷疑之存在
      時，即無從為有罪之認定（最高法院七十六年台上字第四九八六號判例參照）
      。
  三、本件公訴人認被告乙○○涉犯前揭竊盜及侵占之犯行，無非係以告訴人黃啟峰
      之指訴，且被告對於知悉儲藏室有小櫃子、帆布及腳踏車等物，復無力繳納租
      金等情既不否認，難認其辯解為可採等情為其論罪之依據。然訊據被告堅決否
      認有何竊盜及侵占之犯行，辯稱：伊沒有偷東西，倉庫跟住家沒有連在一起，
      所以倉庫的東西不是伊拿的，熱水器亦沒有搬走等語。經查，告訴人於警訊時
      陳稱：九十一年四月七日十一時發現在楠梓區○○街七十九巷二號伊家中熱水
      器一台、小櫃子、帆布一件被乙○○搬走等語（見警訊卷第一頁）；復於九十
      一年八月十九日偵訊中陳述：被告乙○○將熱水器、帆布、小櫃子拿走，還有
      腳踏車，被告搬走的詳細日期不清楚，約在九十一年四月間的某日半夜搬走的
      ，帆布、腳踏車是放在儲藏室，熱水器、小櫃子是被告搬走的，儲藏室鎖著未
      准被告使用，被告破壞伊的鎖等語（見九十一年度偵字第一六七二七號卷第六
      頁）；再於九十一年十月七日偵訊時陳稱：被告隔夜搬走後，伊就去看，鄰居
      甲○○說被告是半夜搬走的，被告大約是在九十一年四月七日左右搬走的等語
      （見九十一年度偵緝字第一一六九號卷第二十二頁、第二十六頁）；又於九十
      一年十二月九日偵訊時陳述：被告搬走後第二天早上九點多、不到十點得知的
      ，發現時門是闔上的，但鎖是壞的，在說的時候，隔壁鄰居說是晚上一、二點
      搬走的等語（見九十一年度偵緝字第一一六九號卷第三十五頁）；嗣於本院審
      理時指稱：四月七日發現不見的，聽隔壁鄰居說被告是半夜偷偷搬走的，小櫃
      子、帆布、腳踏車是放在對面倉庫有鎖，發現時鎖沒有被破壞，只有伊本人有
      鑰匙，四月七日前之四月三日還有人在裡面，伊並沒有看到被告搬家等語（見
      本院卷第三十頁、第三十一頁、第五十九頁）；而證人甲○○於警訊時證稱：
      被告住在伊租屋處後面，但伊不知道被告何時搬走，也不知道被告搬家狀況是
      如何，伊沒有進去過，所以也不知道被告搬家之後屋內物品是否也被被告搬走
      等語（見本院卷第十一頁）；後於本院審理時到庭證述：伊不知道被告何時搬
      走的，也沒有看到被告搬走的情形，伊是聽黃啟峰說被告偷偷搬走的，因為伊
      白天也沒有看到，所以說可能是晚上搬走的等語（見本院卷第四十四頁、第四
      十五頁），是告訴人就被告所搬走之物品為何？被告是否破壞門鎖竊取儲藏室
      內之物等情節，告訴人前後指述不一，且告訴人、證人均無法指稱被告究係於
      何時搬離租處，亦未親眼目睹被告將上開物品搬走，則是否僅憑告訴人及證人
      上開之推測，即遽以認定被告確有將上開物品搬走之行為，誠非無疑。又被告
      於偵查中及本院審理時始終堅決否認有竊取告訴人黃啟峰之小櫃子、帆布、腳
      踏車及侵占熱水器等物，且遍查全卷並無證據證明被告確有搬走上開物品，故
      亦無證據證明上開物品即為被告搬家時所搬走。是被告雖有積欠數月租金之情
      形下，未告知告訴人即搬離租賃處之情，然亦不能因被告搬離租賃處後始發現
      上開物品遺失，即據以推測該等物品應係被告所竊取及侵占，在無其他證據可
      資證明上開物品確係由被告所竊取及侵占之情形下，自難僅以告訴人有瑕疵之
      片面指訴作為不利被告之認定。綜上所述，告訴人之指述難認無瑕疵，且前開
      證人之證詞亦不足遽以認定被告之犯行，且亦未有何贓證物而認與被告有相關
      連，則被告是否確有竊盜及侵占之犯行，即難認已無合理之懷疑，而得確信其
      為真實，依「罪證有疑，利於被告」之法則，即應作有利於被告之認定；此外
      ，本院復查無其他積極證據足資審認被告確有公訴人所指竊盜及侵占之犯行，
      既不能證明被告犯罪，揆諸首揭說明，依法自應就此部分為被告無罪之諭知。
據上論斷，應依刑事訴訟法第二百九十九條第一項前段、第三百條、第三百零一條第
一項，自來水法第九十八條第一款，刑法第十一條前段、第四十一條第一項，罰金罰
鍰提高標準條例第一條前段、第二條，判決如主文。
中      華      民      國    九十二    年      七      月    三十一    日
                                    臺灣高雄地方法院刑事第三庭
                                        法  官     陳玉聰
右正本證明與原本無異。
如不服本判決，應於判決送達後十日內，向本院提出上訴狀。
                                        書記官     鄭淑臻
中      華      民      國    九十二    年      八      月      一      日
附錄本判決論罪科刑法條全文：
自來水法第九十八條第一款
有左列行為之一者為竊水，處五年以下有期徒刑、拘役或五百元以下罰金：
  一  未經自來水事業許可，在自來水事業供水管線上取水者。


司法院資訊處製作；財團法人民間司法改革基金會備份。
